【裁判字號】    90,台上,1842
【裁判日期】    900329
【裁判案由】    盜匪
【裁判全文】
最高法院刑事判決                                九十年度台上字第一八四二號
    上  訴  人  甲○○
                乙○○
    共      同
    選任辯護人  蘇盈貴律師
右上訴人等因盜匪案件，不服台灣高等法院高雄分院中華民國八十七年十二月九日第
二審更審判決（八十七年度上更(二)字第二○四號，起訴案號：台灣高雄地方法院檢察
署八十四年度偵字第九四八一號），提起上訴，本院判決如左：
    主  文
上訴駁回。
    理  由
按刑事訴訟法第三百七十七條規定，上訴於第三審法院，非以判決違背法令為理由，
不得為之。是提起第三審上訴，應以原判決違背法令為理由，係屬法定要件。如果上
訴理由狀並未依據卷內訴訟資料，具體指摘原判決不適用何種法則或如何適用不當，
或所指摘原判決違法情事，顯與法律規定得為第三審上訴理由之違法情形，不相適合
時，均應認其上訴為違背法律上之程式，予以駁回。本件上訴意旨略稱：(一)、本件之
起因係被害人江美玲、張月美、呂錦川、林姿蓉、劉雲德、王環等人聯合詐賭被發現
，群情激憤，江美玲等人自行避至賭場對面房屋商議後，決議將錢拿出來返還賭輸之
人，上訴人甲○○、乙○○並未參與賭博，亦未分到錢，主觀上並無不法所有之意圖
，縱因路見不平而有妨害自由或傷害之行為，應以刑法相關法條論罪，原判決論以懲
治盜匪條例第五條第一項第一款之盜匪罪，適用法則不當。(二)、被害人江美玲等六人
供述上訴人等以木棍將彼等毆打致使交付財物，但證人即受理報案之警員侯偉智於第
一審證稱：報案當時被害人均有說受傷，只有呂錦川受傷較重等語，且各被害人均未
驗傷或提出診斷書，彼等之供述顯有瑕疵。且被害人呂錦川亦曾供稱：上訴人等並無
強押被害人等，被害人之拿出錢係因詐賭被發現，自知理虧所致。證人沈小玲亦證稱
：沒有押人。王金雄證稱：陳富山喊詐賭，裡面賭客即推擠起來，那時甲○○不在場
內，我無看到別人拿棍子，後來我看到很多人去五四六號。陳貴清證稱：是詐賭者自
願拿出錢來，是他們（指被害人）自己去（五四六號房子內）的等情。原判決採信江
美玲等人有瑕疵之供述，認定上訴人等有本件之犯行，而不採信沈小玲等三人之證言
及呂錦川此部分供述，其採證亦有可議等語。
惟查原判決認定上訴人等有原判決事實欄所記載之犯行，係依憑被害人江美玲、張月
美、呂錦川、林姿蓉、劉雲德、王環等人之供述、證人張子午、侯偉智、侯梅貞之證
言、上訴人等及共同被告陳富山之相關供述，予以綜合判斷，因而撤銷第一審關於上
訴人等強盜部分之判決，改判依牽連犯論處上訴人等共同意圖為自己不法之所有，以
強暴脅迫致使不能抗拒而取他人之物罪刑，已詳予說明其所憑之證據及其認定之理由
。而以上訴人等與陳富山係藉口被害人江美玲、張月美、呂錦川、林姿蓉、劉雲德、
王環等六人詐賭，要求彼等拿出十萬元擺平被拒，持木棒共同將被害人等押進鳳山市
海光四村五四六號屋內私行拘禁，上訴人等並以木棒及踢方式毆打被害人等，致使
不能抗拒，而劫取被害人等身上之現款等情，已據被害人江美玲等六人分別指述綦詳
。證人張子午於警訊時供稱：當時甲○○、乙○○及綽號「富山」等人將江美玲、呂
錦川等六人押至海光四村五四六號宅內等語。上訴人等及陳富山對於在該五四六號屋
內令江美玲等人拿錢出來，亦不爭執，甲○○更坦承有毆打呂錦川等人。證人即承辦
警員侯偉智於第一審亦證稱：被害人等六人到市刑大報案，當時呂錦川身上有傷較嚴
重，被害人等均有說受傷，只有呂錦川受傷較嚴重等語。足認被害人等所稱遭上訴人
等毆打非虛，尚不得因被害人等未驗傷或提出診斷書，而謂上訴人等未對被害人等施
強暴毆打。證人沈小玲、王金雄、陳貴清、張曉鶯於第一審雖分別證稱：「乙○○他
們無押人，是一起走過去的」、「那時甲○○不在場內，無看到別人拿棍子」、「是
詐賭者自願拿錢出來」、「沒有看到甲○○打人動作」云云，因與上開被害人、證人
及甲○○之供述不符，自非可採。被害人呂錦川雖曾於偵查中供稱：上訴人等不是毆
打及搶被害人錢之人。於第一審供稱：「他們（上訴人等）無押我們，我們只是一個
一個到五四六號小便。」、「因我賭博經驗，看出那一門都贏，那一門必輸，所以知
有詐賭。」於原審供稱：「我們後來到了對面的房子商議，每個人拿出十萬，共五個
人拿了五十萬給他們，但他們說不，所以我們每個人又多拿二萬出來。」、「我被
很多人打，他們說有做手法，我知道林姿蓉有做手法」、「知理虧，就想到那小屋子
談談，看要如何解決，是沒有搶，小木屋在隔壁很近，就在那裏談。」云云。惟與其
於警訊中之供述及其他被害人之供述不符，且其於原審尚供稱：「甲○○、乙○○有
打我。」「我共拿出二十二萬元。」於原審及偵查中亦另供稱沒有詐賭。其餘被害人
林姿蓉等亦均否認有詐賭之行為。按諸本案之賭博係由莊家侯梅貞、陳富山分發撲克
牌各二張與莊家及下注者，以點數大小定輸贏，發牌順序，亦由侯梅貞擲骰子決定，
已據侯梅貞於警訊中供明。撲克牌既由莊家以擲骰子之順序分發，下注之被害人等又
如何能詐賭。參酌呂錦川上開供述，亦僅憑其賭博經驗看出那一門都贏，那一門必輸
，亦與詐賭之行為有間。因認呂錦川上開有利於上訴人之供述，係迴護之詞，不足採
信。另證人李克勤於警訊時供稱：係江美玲等人共拿出五、六十萬元，要賭博的人不
要再追究詐賭之事，由伊將錢分給賭輸的人云云。因與被害人等之供述及諸多事實、
情理不符，亦係迴護上訴人等之詞，不足採為上訴人等有利證據。查上訴人等藉口被
害人等詐賭，持木棍將之強押私行拘禁於屋內施以毆打，被害人等或已六十餘歲之人
，或為婦女，在此情形下，被害人等顯已達於不能抗拒之程度。因認上訴人等均有不
法所有之意圖，以強暴致使被害人等不能抗拒而取其財物。就上訴人等否認犯罪，所
辯各節認係卸責之詞，不足採信，以及證人沈小玲、王金雄、陳貴清、張曉鶯、李克
勤之供述、呂錦川部分有利於上訴人等之供述，何以不足採為上訴人等有利之證明，
於理由內予以指駁說明。復明本件事證已臻明確，上訴人等聲請傳訊李克勤、張子
午、陳富山等，核無必要。所為論斷，均有卷存資料可資覆按。從形式上觀察，並無
所謂違背法令之情形存在。按證據之取捨及其證明力如何，法院依法有自由判斷之權
，此項自由判斷職權之行使，苟係基於普通日常生活之經驗，而非違背客觀上應認為
確實之定則者，即屬合於經驗法則，不容當事人任意指摘。又被害人陳述有部分先後
不符，或相互間有所歧異時，究竟何者為可採，法院仍得本其自由心證予以斟酌，非
謂一有不符或矛盾，即應認其全部均不可採信。原判決綜合卷內之資料，認定上訴人
等有本件之犯行，並於理由內詳予論述沈小玲、王金雄、陳貴清、張曉鶯、李克勤等
人之證言何以不足採信，及被害人呂錦川前後不同之供述，其取捨之依據。上訴意旨
對原判決根據上開證據所為事實之認定及法律之適用，究竟違反何證據法則或有何適
用法則不當，未依據卷內資料具體指摘。仍憑己意，或就原判決已調查說明之事項，
或就原審採證認事及判斷證據證明力之職權行使，任意指摘其違法，再為單純事實上
之爭執其無本件之盜匪犯行，難認係適法上訴第三審之理由。本件上訴為違背法律上
之程式，應予駁回。
據上論結，應依刑事訴訟法第三百九十五條前段，判決如主文。
中      華      民      國     九十     年      三      月    二十九    日
                              最高法院刑事第四庭
                                  審判長法官  林  茂  雄
                                        法官  丁  錦  清
                                        法官  王  居  財
                                        法官  張  祺  祥
                                        法官  郭  毓  洲
      右正本證明與原本無異
                                              書  記  官
中      華      民      國     九十     年      四      月      四      日


司法院資訊處製作；財團法人民間司法改革基金會備份。
